【裁判字號】    97,上易,730
【裁判日期】    971128
【裁判案由】    侵權行為損害賠償
【裁判全文】
臺灣高等法院民事判決                 97年度上易字第730號
上  訴  人  丙○○
被上訴人    甲○○
上列當事人間侵權行為損害賠償事件，上訴人對於中華民國97年
5月23日臺灣板橋地方法院96年度訴字第1897號第一審判決提起
上訴，本院於97年11月19日言詞辯論終結，判決如下：
    主  文
原判決關於駁回上訴人後開第二項之訴及該訴訟費用部分廢棄。
被上訴人應給付上訴人新台幣參拾萬元及自民國九十六年十一月
一日起至清償日止按年息百分之五計算之利息。
其餘上訴駁回。
廢棄改判部分第一、二審訴訟費用由被上訴人負擔。駁回上訴部
分第二審訴訟費用由上訴人負擔。
    事實及理由
一、上訴人未於言詞辯論期日到場，核無民事訴訟法第386條所
    列各款情形，依被上訴人聲請，由其一造辯論而為判決。
二、上訴人主張：上訴人與訴外人乙○○本為夫妻，並育有2女
    ，被上訴人明知乙○○係有配偶之人，竟於民國95年2月起
    與其為男女朋友之交往，雖迭經上訴人勸阻，被上訴人均不
    予置理。上訴人與訴外人乙○○之婚姻，因被上訴人介入致
    離婚收場，原本美滿家庭因而破裂，上訴人念及幼女前途，
    每至無法入眠。且上訴人在96年4月前本得以在家照顧小孩
    ，但與訴外人乙○○感情生變後，不得不出外工作，為將來
    經濟預作準備，此種生活上之變化令上訴人備感辛酸。被上
    訴人妨害上訴人婚姻及家庭之行為，已造成上訴人精神上之
    損害，應負賠償之責。爰依侵權行為法律關係，請求被上訴
    人應賠償新臺幣（下同）120萬元本息。原審為上訴人全部
    敗訴之判決，上訴人不服提起上訴，其上訴聲明：(1)原判決
    廢棄。(2)被上訴人應給付上訴人120萬元及自起訴狀繕本送
    達翌日起至清償日止按年息5%計算之利息。
二、被上訴人則以：被上訴人因工作關係結識訴外人乙○○，乙
    ○○於偶然之機會談及其與配偶即上訴人感情不睦，由於被
    上訴人自身交往之男友常有暴力相向情形，對於此等持續之
    壓力及低落之情緒頗能感同身受，二人方有較一般同僚稍深
    之交情，然被上訴人早已心有所屬，故對乙○○始終秉持摯
    友關係，絕無任何逾矩。而卷附MSN通話紀錄所載曖昧話語
    ，絕非出於被上訴人，縱有可能為乙○○所言，亦必遭被上
    訴人拒絕而與被上訴人無關等語，資為抗辯。其答辯聲明：
    上訴駁回。
三、查上訴人與訴外人乙○○於93年6月27日結婚，婚後育有二
    女，嗣於97年5月16日離婚，此為兩造所不爭執，並有戶籍
    謄本可稽（見本院卷第49頁）。
四、上訴人主張被上訴人明知乙○○係有配偶之人，仍與其為男
    女朋友之交往，不當介入上訴人婚姻，致上訴人受有損害等
    語。被上訴人則以前詞置辯。經查：
(一)按因故意或過失，不法侵害他人之權利者，負損害賠償責任。
  故意以背於善良風俗之方法，加損害於他人者亦同。民法第18
  4條第1項定有明文。次按婚姻係以夫妻之共同生活為其目的，
  配偶應互相協力保持其共同生活之圓滿安全及幸福，而夫妻互
  守誠實，係為確保其共同生活之圓滿安全及幸福之必要條件，
  故應解為配偶因婚姻契約而互負誠實之義務，配偶之一方行為
  不誠實，破壞共同生活之圓滿安全及幸福者，即為違反因婚姻
  契約之義務而加損害於他人（最高法院55年台上字第2053號判
  例參照）。又婚姻制度為家庭組織之基石，明知他人已婚而仍
  與之為男女朋友之交往，依社會通念，顯已超逾交友分際而違
  反倫理規範，且嚴重破壞他人婚姻之信賴及家庭之穩定，具有
  重大之可非難性，自屬故意以背於善良風俗之方法加損害於他
  人。
(二)查被上訴人自承94年10、11月曾與乙○○為男女朋友之交往，
  雖其辯稱嗣兩人交往一個多月即分手云云。然依卷附被上訴人
  自承為其親書，於95年間寄予乙○○之信函及電子郵件內容，
  記載：「告訴你愛你卻不能陪在你身邊確實是有點說不過去。
  」「曾經你我許下美麗的諾言…有你很快樂像一首溫暖的歌…
  有你很快樂煩惱都忘了…」（見原審卷第6至8頁）另觀諸被上
  訴人與乙○○於95、96年間之網路聊天紀錄，乙○○與被上訴
  人間多次互相傳遞愛心、唇吻圖樣，乙○○並表示「想你」。
  且乙○○於聊天中稱上訴人得知乙○○與被上訴人相偕出去，
  惟乙○○仍再向被上訴人邀約星期天一起出去玩。嗣乙○○詢
  問被上訴人手機是否被其母親及上訴人打到爆，被上訴人答稱
  「第三者也是有錯」，乙○○並表明想過去被上訴人處睡覺等
  語。參諸台灣板橋地方法院檢察署96年度他字第3809號偵查卷
  內所附96年間乙○○與被上訴人共同至宜蘭海邊遊玩照片（見
  該卷第9頁），乙○○以右手摟抱被上訴人肩膀，被上訴人依
  偎在乙○○身旁，狀甚親暱，顯已超越一般同事情誼。足證被
  上訴人迄至96年間與乙○○仍為男女朋友。乙○○復於本院結
  證稱目前與被上訴人確有交往（見本院卷第46頁）。而被上訴
  人於偵查自承於94年12月即知悉乙○○已婚（見96年度他字第
  3809號卷第7頁）。是上訴人主張被上訴人明知乙○○為有配
  偶之人，猶與之為男女朋友之不當交往，而損害上訴人婚姻之
  信賴性及家庭之完整性，核非虛言，堪予採信。
(三)承前述，被上訴人明知乙○○為上訴人之夫，仍與之為男女朋
  友之交往，而侵害上訴人婚姻、家庭之圓滿，自屬故意以背於
  善良風俗之方法加損害於上訴人，依民法第184條第1項後段規
  定，應負損害賠償責任。爰衡諸上訴人與乙○○甫於93年間結
  婚共組家庭，子女均甚年幼，其婚姻、家庭因遭被上訴人介入
  生變，精神自受有重大痛苦；暨上訴人為二專畢業，原為家庭
  主婦，因婚姻變故再度就業，目前在五股工業區朝昶塑膠有限
  公司擔任產線助理，月薪約2萬4000元至2萬5000元；被上訴人
  為二技畢業，目前在裕信汽車有限公司擔任出納，平均月薪約
  2萬8000元等一切情狀，本院認上訴人得請求賠償之金額以30
  萬元為適當。
五、從而，上訴人依侵權行為法律關係，訴請被上訴人給付30萬
    元及自起訴狀繕本送達翌日即九十六年十一月一日（見原審
    卷第53頁）起至清償日止按年息5%計算之利息，洵屬有據，
    應予准許。逾此所為請求，為無理由，應予駁回。原審就上
    開應准許部分，為上訴人敗訴之判決，尚有未洽，上訴意旨
    求予廢棄改判，為有理由，爰由本院予以廢棄改判如主文第
    2項所示。至於上訴人之請求不應准許部分，原判決為上訴
    人敗訴之判決，並無不合，上訴意旨求予廢棄改判，為無理
    由，應駁回其上訴。
六、據上論結，本件上訴為一部有理由，一部無理由，依民事訴
    訟法第450條、第449條第1項、第463條、第385條第1項前段
    、第79條，判決如主文。
中    華    民    國    97    年    11    月    28    日
                    民事第一庭
                        審判長法  官  張耀彩
                              法  官  林金吾
                              法  官  盧彥如
正本係照原本作成。
不得上訴。
中    華    民    國    97    年    11    月    28    日
                              書記官  鄭兆璋


司法院資訊處製作；財團法人民間司法改革基金會備份。
